【裁判字號】    92,交訴,85
【裁判日期】    920819
【裁判案由】    公共危險等
【裁判全文】
臺灣高雄地方法院刑事判決                          九十二年度交訴字第八五號
    公  訴  人  臺灣高雄地方法院檢察署檢察官
    被      告  丙○○
右列被告因公共危險等案件，經檢察官提起公訴（九十二年度偵字第七七七五號），
及移
    主  文
丙○○服用酒類，不能安全駕駛動力交通工具而駕駛，處有期徒刑肆月；又因過失致
人於死，處有期徒刑壹年貳月；又駕駛動力交通工具肇事，致人受傷而逃逸，處有期
徒刑壹年陸月，應執行有期徒刑貳年拾月。
    事  實
一、丙○○原係「臺北縣政府警察局蘆洲分局警員」，於民國九十二年四月五日凌晨
    三時許，於飲用酒類後已達不能安全駕駛動力交通工具之情況下，竟仍於同日凌
    晨五時五分許，駕駛車牌號碼Ｐ五─０四二六號自小客車，沿高雄縣鳳山市○○
    路由西向東行駛，途經該路與南華路口時，原應注意行車速度，依標誌或標線之
    規定；汽車行駛時，駕駛人應注意車前狀況，並隨時採取必要安全措施；又案發
    時天候為陰天，光線為夜間有照明，路段視距良好，路面為市區○○道路，並無
    缺陷或障礙物，路況、視線良好，凌晨時分人車不多，並無不能注意之情事。適
    吳三猛騎乘車牌號碼ＨＧＦ─六六０號重機車，沿高雄縣鳳山市○○路由南向北
    逆向行駛至保泰路與南華路之交岔路口時，丙○○疏於注意及此，並因受酒精成
    份影響其反應及判斷力而操控不良，且又未減速慢行（肇事路段限速五十公里）
    ，仍以時速七十公里之速度超速行駛，兩車遂於上開路口發生交叉撞擊，丙○○
    自小客車車頭保險桿撞及吳三猛機車左側擋板，使吳三猛之機車倒地，人則因受
    撞擊而彈起並撞及自小客車右前擋風玻璃後跌落地面，致受有右側肺挫傷併血胸
    、頭部外傷併腦水腫、左肱骨骨折及左腓骨骨折等傷害。又丙○○駕駛動力交通
    工具肇事，致吳三猛受傷倒地後，明知應停留在現場為必要之防護措施，竟基於
    肇事逃逸之故意，旋駕車逃離現場，幸經路旁人士甲○○目賭肇事經過，駕車自
    後追趕後，於追趕七十至八十公尺後，始將丙○○攔停逮獲，嗣經到場處理之警
    員對丙○○實施呼氣酒精濃度檢測，發現其酒測值竟高達每公升一‧一二（起訴
    書誤載為０‧九七）毫克而查獲。而吳三猛受傷後，經送國軍高雄總醫院急救，
    延至同月十六日上午九時十分不治死亡。
二、案經吳三猛之妻乙○○告訴暨高雄縣政府警察局鳳山分局移送臺灣高雄地方法院
    檢察署檢察官偵查起訴及移送併案審理。
    理  由
一、本件訊據被告丙○○固不否認有酒後駕車之公共危險犯行及撞及被害人吳三猛後
    駕車離開案發現場等犯行不諱，惟矢口否認有肇事逃逸之犯行，辯稱：因當時後
    方還有車，故沒有馬上踩剎車，就往前駕駛到了前方約五十公尺之中央分隔島後
    就迴車過來，伊是主動迴車，並非遭路人攔停；另聲稱被害人吳三蜢騎機車逆向
    行駛亦有過失云云。經查：
  (1)被告右揭酒後駕車之公共危險及肇事後致被害人受傷，並未停於肇事現場之事實
    ，已據告訴人乙○○指訴綦詳，並經被告於警訊、偵查中及本院審理時供承不諱
    ，且有酒精濃度測試表、道路交通事故現場圖、道路交通事故調查報告表（一）
    （二）、高雄縣政府警察局所掣發之舉發違反道路交通管理事件通知單、刑法第
    一百八十五條之三案件測試觀察紀錄表、國軍高雄總醫院附設民眾診療服務處出
    具之診斷證明書、現場照片十五幀附卷可稽，堪信為真。
  (2)被告肇事後並未停留在現場為必要之防護措施，竟於肇事後駕車逃逸一情，亦經
    在旁之路人即目擊證人甲○○證述屬實，此觀證人甲○○於警訊時供陳：「當時
    自小客車（Ｐ五─０四二六號）沿保泰路西向東行駛，行駛內側快車道，適逢吳
    三猛騎乘重機車沿瑞福路北向南行駛在路口發生碰撞，肇事後自小客輾過機車及
    機車駕駛人員身上並往保泰路（東邊）方向逃逸」（參見九十二年四月五日警訊
    筆錄）；又於偵訊時證稱；「我那時在事發之三角窗賣檳榔，我聽到"碰"一聲，
    很大聲，死者便撞上肇事車輛，然後肇事車輛連同死者之機車及人一起輾過，那
    時我離案發地約十公尺，肇事者並未停車而係加速逃走，便與兩位計程車司機一
    同追他，我們約追了五十公尺他才停下來」等語（參見九十二年四月三十日偵訊
    筆錄）。嗣於本院審理時，亦據證人甲○○證述：「當時我有在現場，被告撞到
    人後，撞擊聲音很大，我是在檳榔攤賣檳榔，被告撞到被害人後，被害人彈起來
    撞到自小客車的擋風玻璃，又滾落在車子前面，被告撞到人後並沒有停車，直接
    壓過被害人，之後我就騎機車在後追趕，被我追上後，被告才停下來等語（參見
    本院九十二年六月六日審理筆錄）。觀證人甲○○於上開警訊、偵查中及本院審
    理時之證詞，其證述情節均相符合，參以證人與被告或被害人間均無恩怨仇隙或
    親友關係，茍非真實，斷無甘冒刑法偽證罪之風險而故意攀誣，是證人甲○○上
    開證詞堪可採信。
  (3)另被告固辯稱伊肇事後因怕後方來車追撞，所以沒有煞車停於現場，而係往前行
    駛約五十公尺後欲迴轉，伊並非是肇事逃逸云云。惟查，本件肇事時間約為九十
    二年四月五凌晨五時五分許，當時屬清明節氣（清明節且為國定假日），曙光未
    露，天將破曉，此由肇事後之照片顯示被告之自小客車仍開量車前大燈及由道路
    交通事故調查表所載光線為『夜間有照明』自明，是依當時路況人車流輛自不可
    能頻繁，被告辯稱因怕後方來車追撞始未停車一情已有疑議。另證人甲○○於本
    院審理時復證稱：「被告撞到被害人後，被害人彈起來撞到自小客車的右前擋風
    玻璃，又滾落在車子前面，被告撞到人後並沒有停車，直接壓過被害人，之後我
    就騎機車在後追趕，被我追上後，被告才停下來，且當時被告車子後面根本沒有
    車」等語（本院九十二年六月六日審理筆錄）。是被告上開辯解洵屬畏罪之詞，
    不可採信。
  (4)又查，依被告肇事後之車況顯示，其所駕駛之自小客車右前擋風玻璃因被害人彈
    起撞及呈大面積放射狀破裂，右前輪胎破裂，此有事故現場蒐證照片附卷可證，
    且被告於本院審理時亦自承伊知道有撞到人，伊自小客車之輪胎是於肇事時破裂
    等情，參以證人甲○○證述：「聽到"碰"一聲，很大聲」，可見當時撞擊力道相
    當猛烈，於此情況下，一般人應知受撞擊之人可能造成死傷，況被告身為警察人
    員，更難諉為不知。詎被告於肇事後，非但未煞停於現場，並依道路交通管理處
    罰條例第六十二條第一項之規定，採取救護或其他必要措施，及向警察機關報告
    ，乃被告未依上開規定採取救護或其他必要措施，於右前輪胎破裂情形下，竟仍
    執意駕車繼續往前行駛，顯見被告確有肇事逃逸之犯意至為灼然。
  (5)按行車速度，依標誌或標線之規定；次按駕駛人駕駛汽車，應注意車前狀況，並
    隨時採取必要之安全措施，道路交通安全規則第九十三條第一項、第九十四條第
    三項定有明文，此為被告丙○○所應注意，且依當時情形，又無不能注意之情形
    ，竟於速限五十公里之路段以時速約七十公里駕車超速行駛，並疏於注意車前狀
    況以採取適當之安全措施，而與被害人吳三猛所騎機車發生碰撞致其死亡，被告
    有過失，已甚明確。再本件車禍被害人吳三猛確因本件車禍，受有右側肺挫傷併
    血胸、頭部外傷併腦水腫、左肱骨骨折及左腓骨骨折等傷害，經送國軍高雄總醫
    院急救，延至同月十六日上午九時十分不治死亡之事實，亦經檢察官督同檢驗員
    相驗屬實，製有相驗筆錄、相驗屍體證明書、驗斷書在卷可憑，並有國軍高雄總
    醫院附設民眾診療服務處出具之診斷證明書、該院九十二年六月二十日醫慧第○
    九二三四二四號函覆甚明及所附之病歷一份附卷可佐，且被告過失駕車肇事行為
    ，與被害人之受傷及傷重不治而死亡結果間，亦具有相當因果關係。是被告酒後
    駕車過失致人於死之犯行已臻明確。
  (6)又被告另辯稱被害人亦有逆向行駛之過失一節，經查依道路交通事故調查表所載
    及到場處理之員警所繪製之肇事現場圖所示，被告駕駛之自小客車，係沿高雄縣
    鳳山市○○路由西向東行駛，而被害人吳三猛騎乘重機車，係沿高雄縣鳳山市○
    ○路由南往北向瑞福路行駛，嗣兩車至保泰路與南華路之交岔路口時發生碰撞，
    由上開肇事現場圖所示兩車行進方向及碰撞後所留之機車刮地痕係於南華路南向
    北方向之左側、保泰路西向東之右側研判，被害人吳三猛騎乘機車確有逆向行駛
    之情形，被告此部分辯解應非子虛。然被告駕車既有上開過失情節，縱被害人與
    有過失，亦難解免被告過失致人於死之責任。
  (7)於本院最後言詞辯論時，被告雖請求將本件車禍送請交通事故肇事鑑定委員會一
    節。查本件被告對於酒後駕車、過失致死等犯行，迭據其於警詢、偵訊及本院多
    次審訊時供承不諱，且被告為警查獲時，經測得其呼氣含酒精濃度為每公升一‧
    一二毫克，已超過安全標準值甚遠，此有酒精測定值一紙在卷可稽；另被告雖矢
    口認有肇事逃逸之犯行，已如前述，然參以被告所犯上開酒後駕車、肇事逃逸等
    二罪之事實及證據已臻明確，而上開二罪是否成立，亦非交通事故鑑定委員會所
    能鑑定；至於過失致死部分之歸責問題，被告於本院審理時亦坦承其以時速七十
    公里速度（肇事路段限速五十公里）超速行駛，且亦有未注意車前狀況，並隨時
    採取必要之安全措施之過失；而被害人吳三猛駕駛重機車沿南華路南往北逆向行
    駛，在上述時地作逆向直行時，與被告駕駛之自小客車沿保泰路西往東直行，於
    路口發生交叉撞擊一情，此有道路交通事故現場圖、道路交通事故調查報告表（
    一）（二）記載明確。本院審酌上情，參以交通事故肇事鑑定委員會之鑑定亦僅
    係供法院之參考，於事實及證據均已臻明確之情況，本件自無送請鑑定之必要，
    附此敘明。
  (8)綜上所述，本件事證明確，被告上開酒後駕車公共危險、過失致死及肇事逃逸等
    罪行均堪認定。
二、按刑法第一百八十五條之三規定所謂「不能安全駕駛」，係抽象危險犯，並不以
    發生具體危險為必要，對於呼氣酒精濃度已達每公升零點五五毫克（○．五五Ｍ
    Ｇ＼Ｌ）以上，肇事率為一般正常人之十倍，認為已達不能安全駕車之標準，此
    業經法務部八十八年五月十八日以法八八檢字第○○一六六九號函告週知，應為
    絕對不能安全駕駛動力交通工具。且依醫學文獻所知，酒精對人體造成之影響，
    於呼氣時酒精濃度達每公升零點二五毫克（約合體內血液中酒精濃度五○ＭＧ＼
    ＤＬ或零點零五％）即會輕度中毒，造成輕度協調功能降低；呼氣酒精濃度達每
    公升零點五毫克時（約合體內血液中酒精濃度一○○ＭＧ＼ＤＬ或零點一％）屬
    輕到中度中毒症狀，出現反應較慢、感覺減低、影響駕駛之狀況；而使用酒精後
    對於身體之影響，與駕駛能力有關者包括︰（一）對移動景物之追蹤能力（二）
    眼睛經強光照射後之恢復視力之能力及（三）監視四周之注意能力，然許多飲酒
    者於飲酒後，因無可自覺之生理反應，以致腦部缺損而仍不自知故照常開車，此
    即眾多酒後駕車肇事之主因之一。經查，本件被告丙○○為警查獲時，經測得其
    呼氣含酒精濃度為每公升一‧一二毫克，已超過上開標準值甚遠，此亦有酒精測
    定值一紙在卷可憑。並觀之本件被告飲酒後駕車，未注意車前狀況而撞及被害人
    肇事，益徵被告服用酒類顯已達不能安全駕駛動力交通工具而致生公共危險之事
    實至明。
三、按刑法第一百八十五條之四駕駛動力交通工具肇事致人死傷而逃逸罪，係於八十
    八年四月二十一日增訂公布，並自同年四月二十三日開始生效，其增設本條文之
    立法目的，乃為維護交通，增進行車安全，促使當事人於事故發生時，能對被害
    人即時救護，減少死傷，以保護他人權益並維護社會秩序。又其立法精神在於交
    通事故一旦發生，且發生人員傷亡之情況，不論是撞人或被撞，或是因其他事故
    而造成死傷，只要是在駕駛動力交通工具過程內所發生者，參與此等事故過程之
    當事人皆應協助防止死傷之擴大，蓋如駕駛人於事故發生後，隨即駕車逃離現場
    ，不僅使肇事責任認定困難，更可能使受傷之人喪失生命或求償無門。且刑法第
    一百八十五條之四具有遺棄罪之性質，乃參照刑法第二百九十四條第一項之刑度
    來增設，又刑法就無義務者之遺棄（第二百九十三條）與有義務者之遺棄（第二
    百九十四條）訂有不同之罪責。駕駛汽車肇事致人受傷或死亡，依道路交通管理
    處罰條例第六十二條規定，汽車駕駛人有採取救護或其他必要措施並向警察機關
    報告之義務，由此可知，因汽車駕駛人之故意、過失肇事致人傷亡者，汽車駕駛
    人本即負有救護義務，若未予以救護，除有違該條例第六十二條之規定外，尚構
    成刑法第二百九十四條第一項之遺棄罪。然第一百八十五條之四的救護義務則不
    以汽車駕駛人因故意或過失肇事致人傷亡為必要，只要其為該交通事故之現場當
    事人，則對事故現場之傷亡人員皆有救護之義務，此即為本條與第二百九十四條
    第一項之區別所在。因此，本條所欲規範者，乃當事人於交通事故發生時遺棄被
    害人於不顧的逃逸行為，且若謂當事人之救護義務須視其有無故意、過失而定，
    則不僅有違刑法第一百八十五條之四的立法目的與精神，從而，本條文之功能亦
    將喪失殆盡。故所謂駕駛動力交通工具肇事，乃指駕駛動力交通工具發生交通事
    故，而非指因故意或過失導致事故發生而逃逸者，始成立本罪。本件被告當時肇
事後，就被害人機車及人倒於其自小客車前面，被告顯能知悉其已經有撞擊被害
    人情事，竟隨即駕車離去，未對被害人採取任何救護或其他必要措施，核與刑法
    第一百八十五條之四所欲規範之目的相符。因之，若斯時未離去現場或能為緊急
    之救助，用保人命，被告竟枉顧而逸去，其應受之非難已屬不可否認。
四、查被告丙○○於飲酒後，顯已不能安全駕駛動力交通工具而駕駛，因肇事致被害
    人受傷後不治死亡而逃逸之行為，核其所為，分係犯刑法第一百八十五條之三服
    用酒類不能安全駕駛動力交通工具而駕駛罪、第一百八十五條之四駕駛動力交通
    工具肇事致人死而逃逸罪、第二百七十六條第一項前段過失致死罪。公訴意旨就
    被告肇事致被害人死亡部分，誤認係屬刑法第二百八十四條第一項前段之過失傷
    害罪，其起訴所引用法條顯有未洽，應予變更。被告所犯上開三罪，犯意各別，
    行為互殊，犯罪構成要件亦異，為數罪，應予分論併罰。又被告所犯過失致人於
    死部分，係酒醉駕車因而致人於死，應依道路交通管理處罰條例第八十六條第一
    項規定加重其刑。又刑法第一百八十五條之四駕駛動力交通工具肇事致人死傷而
    逃逸罪，所欲規範者，乃當事人於交通事故發生時遺棄被害人於不顧的逃逸行為
    ，從而，道路交通管理處罰條例第八十六條第一項規定應加重其刑者，於此應無
    適用之餘地，而刑法第一百八十五條之三之罪，本質上則為酒後駕駛動力交通工
    具之處罰特別規定，當無適用加重之規定，附此說明。爰審酌被告駕車肇事，致
    人死亡而逃逸程度非輕，暨衡酌被告酒後駕車之危害、酒後不應駕車之觀念，已
    廣為宣導，介紹傳達，被告對酒後不能駕駛車輛，更應有相當認識，尤以身為警
    察人員【被告斯時為臺北縣政府警察局蘆洲分局警員】，更應了然於胸，進為人
    民表率，以體現本身職務責任之根本價值，另被告於審理時仍矢口脫卸肇事逃逸
    責任之犯罪後態度，暨其生活狀況、智識程度、犯罪所生損害，且被告於案發後
    ，除應被害人家屬要求給付新台幣五萬餘元外，至今仍未與被害人家屬達成民事
    和解及被害人逆向行駛亦與有過失責任等一切情狀，分別量處如主文所示之刑，
    並定其應執行刑，以資儆懲。
據上論斷，應依刑事訴訟法第二百九十九條第一項前段，道路交通管理處罰條例第八
十六條第一項，刑法第一百八十五條之三、第一百八十五條之四、第二百七十六條第
一項、第五十一條第五款，罰金罰鍰提高標準條例第一條前段，判決如主文。
本案經檢察官林美靜到庭執行職務。
中      華      民      國      九十二      年      八    月    十九    日
                                      臺灣高雄地方法院交通法庭
                                          法    官  陳 志 銘
右為正本，係照原本作成，證明與原本無異。
如不服本判決，應於送達後十日內，向本院提出上訴狀。
                                          書 記 官  趙 美 玲
中      華      民      國      九十二      年      八    月    十九    日
附錄本案論罪科刑法條全文：
交通管理處罰條例第八十六條第一項：
汽車駕駛人，無駕駛執照駕車、酒醉駕車、吸食毒品或迷幻藥駕車、行駛人行道或行
經行人穿越道不依規定讓行人優行通行，因而致人受傷或死亡，依法應負刑事責任者
，加重其刑至二分之一。
刑法第一百八十五條之三：
服用毒品、麻醉藥品、酒類或其他相類之物，不能安全駕駛動力交通工具而駕駛者，
處一年以下有期徒刑、拘役或三萬元以下罰金。
刑法第一百八十五條之四：
駕駛動力交通工具肇事，致人死傷而逃逸者，處六月以上五年以下有期徒刑。
刑法第二百七十六條
因過失致人於死者，處二年以下有期徒刑、拘役或二千元以下罰金。
從事業務之人，因業務上之過失犯前項之罪者，處五年以下有期徒刑或拘役，得併科
三千元以下罰金。


司法院資訊處製作；財團法人民間司法改革基金會備份。
